臺灣桃園地方法院交通事件裁定　　　　93年度交聲字第646 號
原處分機關　交通部公路總局新竹區監理所桃園監理站
異　議　人
即受處分人　甲○○　男　35歲.
上列受處分人因違反交通管理處罰條例事件，不服交通部公路總
局新竹區監理所桃園監理站於中華民國93年11月26日所為處分（
原處分案號：桃監裁罰字第52-D1A990209號），聲明異議，本院
裁定如下：
    主  文
原處分撤銷。
甲○○汽車駕駛人，駕駛汽車經測試檢定有酒精濃度超過規定標
準之情形，因而肇事致人重傷，處罰鍰新台幣肆萬玖仟伍佰元，
並吊銷其駕駛執照。
    理  由
一、原處分意旨略以：異議人即受處分人甲○○於民國93年9 月
    1 日凌晨4 時許，駕駛CK-7626 號自用小客車，行經桃園縣
    蘆竹鄉○○村○○路○ 段440 號前時，經測試檢定有酒精濃
    度超過規定標準之情形，且因而肇事致人重傷，因依道路交
    通管理處罰條例第35條第1 項規定（原裁決書誤繕為第61條
    第3 項），裁處異議人吊銷駕駛執照，終生禁考。
二、異議意旨略以：（一）依裁決書所載，原裁決係援引道路交
    通管理處罰條例第61條第3 項規定，裁處異議人「吊銷駕駛
    執照，終生禁考」，然上開條文係規定：「汽車駕駛人，駕
    駛汽車違反道路交通安全規則，因而肇事致人受傷者，記違
    規點數三點；致人重傷者，吊扣其駕駛執照三個月至六個月
    」，是原裁決之裁處內容於法不符；（二）被害人童黃阿桃
    所受傷害係腿部骨折及腦部瘀血，尚難認定為刑法第10條第
    4 項各款規定之重傷，而原處分機關僅憑舉發員警以電話詢
    問被害人家屬之方式，遽爾認定被害人所受者為重傷，顯未
    盡調查舉證之責。基上理由，請准予撤銷原處分另為適法處
    分云云。
三、本院查：
（一）異議人於93年9 月1 日凌晨4 時許，酒後駕駛CK-7626 號
      自用小客車，行經桃園縣蘆竹鄉○○村○○路○ 段440 號
      前時，撞及橫越該處之行人童黃阿桃，嗣經警據報到場處
      理，檢測其呼氣中所含酒精濃度結果，達每公升1.13毫克
      ；異議人因此涉犯公共危險、過失傷害等罪嫌，經臺灣桃
      園地方法院檢察署檢察官偵查後，並據此向本院聲請以簡
      易判決處刑，刻正由本院分案為93年度桃交簡字第2103號
      案件審理中。上開事實，業經本院調取上開卷證核閱無誤
      ，並有異議人警訊、偵查中之自白，道路交通事故調查報
      告表暨所附現場圖、異議人酒精測定紀錄表、測試觀察紀
      錄表、酒後生理協調平衡檢測紀錄卡各1 份附卷可按。又
      道路交通管理處罰條例第35條第1 項第1 款規定所稱之「
      酒精濃度規定標準」，應係指行為人在飲用酒類或其他類
      似物後，吐氣所含酒精濃度超過每公升0.25毫克或血液中
      酒精濃度超過百分之0.05以上，詳如後項理由六所述。是
      故，異議人酒醉駕車肇事，其酒精濃度超過法定標準之事
      實，可以認定。
（二）被害人童黃阿桃因本件事故受有頭部受傷併顱內出血、右
      膝挫傷並撕裂傷等傷害，有長庚紀念醫院於93年10月7 日
      出具之診斷證明書1 份在卷可憑。又證人即被害人之子童
      清江於本案偵查中，經檢察官詢以：「母親現況」時，答
      稱：「9 月20日左右已經醒了，但不會說話也不認得人，
      目前仍在長庚紀念醫院」等語（93年10月11日偵訊筆錄，
      附於本院卷，未編頁），而本院向長庚紀念醫院林口分院
      函詢被害人現今病況結果，據覆：「病患目前仍住院中，
      依其病情評估，完全治癒之機率不高，恐遺有語能、知能
      及運動功能障礙」等語，有該院94年3 月8 日（94）長庚
      院法字第0032號函存卷可按。可認童黃阿桃前揭傷勢確係
      重大難治，依刑法第10條第4 項第6 款規定，為重傷無誤
      。異議人所辯：童黃阿桃所受之傷勢並非重傷云云，不足
      採信。
（三）查異議人在本件事故後，經警測試其吐氣中所含酒精濃度
      成分結果，為每公升1.13毫克，佐以異議人在偵查中自承
      ：「我要載蕭聰明回家時，經過海山路二段440 號前，不
      知道是因為沒有發現還是應注意而沒有注意，等我發現時
      ，距離已經只有3 、4 公尺，我就踩煞車並將車往右邊偏
      ，結果還是沒有閃過去」等語，而經檢察官質以：「你覺
      得車禍發生你有無過失」時，復答稱：「有，酒駕」等語
      （93年9 月23日偵訊筆錄，附於本院卷，未編頁）。足認
      異議人酒醉駕車，因酒精作用影響其反應、辨識能力，致
      未能注意車前狀況，於發現前方之行人童黃阿桃時，又未
      能採取適當之避讓措施，以致肇事。其酒醉駕車與被害人
      之傷勢間，有因果關係，足堪認定。即本件經臺灣省桃園
      縣區車輛行車事故鑑定委員會鑑定結果，亦認異議人嚴重
      酒醉駕駛自小客車，疏未注意車前狀況，為肇事主因等語
      ，有該會93年11月11日桃鑑字第0935201091號函暨所附鑑
      定意見書附於本院卷可參。
（四）綜上，異議人駕駛車輛，經測試檢定有酒精濃度超過規定
      標準之情形，並因此肇事致人受重傷之交通違規行為，應
      堪認定。
四、另查，異議人因本件交通事故，經桃園縣警察局交通隊蘆竹
    小隊據報到場處理，在測試異議人呼氣中所含酒精濃度結果
    ，達1.13MG/L後，因此部分違規事實甚為明確，舉發員警乃
    當場（93年9 月1 日）填製桃警局交字第D1A972499 號舉發
    違反道路交通管理事件通知單，舉發異議人「汽車駕駛人駕
    駛汽車，經測試檢定有酒精濃度超過規定標準」，違反道路
    交通管理處罰條例第35條第1 項第1 款規定。異議人在收受
    上開通知單後，並即按道路交通管理處罰條例第9 條第1 項
    規定，於93年9 月16日，依「違反道路交通管理事件統一裁
    罰基準表」，自動繳納罰鍰49500 元，並吊扣駕駛執照12個
    月結案（下簡稱第1 次舉發）。嗣舉發員警又依肇事原因分
    析結果，再次於93年10月14日以桃警局交字第D1A990209 號
    舉發違反道路交通管理事件通知單，舉發異議人「未注意車
    前狀況，肇事致人受重傷」，而違反道路交通管理處罰條例
    第61條第3 項規定（下簡稱第2 次舉發）。異議人不服，乃
    向原處分機關交通部公路總局新竹區監理所桃園監理站申訴
    ，而經原處分機關函請舉發單位查覆結果，認定前後2 次舉
    發係同一事件，應適用道路交通管理處罰條例第35條第1 項
    後段規定處罰。原處分機關因而依上開規定，於93年11月26
    日裁處異議人吊銷駕駛執照（以下逕稱為裁決）。上開事實
    ，業經原處分機關以93年12月24日議（93裁）字第115 號移
    知單，裁決書、違章查詢報表、駕駛執照吊扣執行單、異議
    人陳述書、原舉發機關桃園縣警察局查覆函各1 份在卷可稽
    。經查：
    警察機關舉發行為人交通違規，設若行為人不服，向監理
      機關申訴，由監理機關裁決時，該裁決書係行政處分，並
      無疑問（至於該舉發之性質為何，尚有爭議，附予敘明）
      。惟若行為人不爭執警察機關舉發之違規事實，並依道路
      交通管理處罰條例第9 條第1 項、「道路交通管理事件統
      一裁罰基準及處理細則」第48條等規定，不經裁決所裁決
      ，逕行繳納罰鍰結案時，則因該舉發通知已對外發生一定
      之法律效果，行為人等如因此受到行政裁罰，故可認定該
      舉發亦屬行政處分。準此，本件交通員警所為之第1 次舉
      發（異議人酒醉駕車），以及監理機關依交通員警第2 次
      舉發所為之裁決（異議人酒醉駕車，肇事致人受重傷），
      均係行政處分，且係針對同一事件之處分，應無疑問。
    次按，原處分機關做成行政處分後，依行政法學通說，對
      其他國家機關具有構成要件效力及確認效力，簡言之，該
      行政處分之內容，原則上對其他行政機關亦具有拘束力，
      但有權審查該行政處分者，則不在此限（例如該處分機關
      之上級機關或相關權責機關、法院等）。而查，依上開道
      路交通管理處罰條例第9 條第1 項、「道路交通管理事件
      統一裁罰基準及處理細則」第48條等規定，並參酌同條例
      第8 條第1 項規定：「違反本條例之行為，由左列機關處
      罰之：一、第12條至第68條由公路主管機關處罰。二、第
      69條至第84條由警察機關處罰」，可見原則上警察機關僅
      能舉發行為人之違規事實，至具體處罰內容，則有待於公
      路主管機關（即監理機關）裁決，例外在行為人自願依限
      繳納罰鍰時，始無庸經過監理機關裁決，逕依舉發內容結
      案。準此，監理機關如認定原舉發內容有誤時，自得依職
      權更正舉發內容或裁決不罰。是故，在交通違規事件，監
      理機關對警察機關之舉發具有適當審查之權限，應無疑問
      。依上說明，本件警員所為之第1 次舉發雖係行政處分，
      然監理機關應不受其拘束，而得根據警員所為之第2 次舉
      發，認定事實自為裁決。且因第1 次舉發係由警察機關做
      成，裁決則係由監理機關製作，故亦不生第2 次裁決之問
      題。僅因監理機關嗣後做成之該次裁決，實質上發生撤銷
      警察機關第1 次舉發之結果而已。
    本件監理機關之裁決，實質上已發生撤銷警察機關第1 次
      舉發之效果，已如前述，是故，本件裁決之效果，自應類
      推適用行政程序法第117 條至第121 條規定定之。按行政
      程序法第117 條第1 項規定：「違法行政處分於法定救濟
      期間經過後，原處分機關得依職權為全部或一部之撤銷；
      其上級機關亦得為之。‧‧‧」，第119 條第3 款規定：
      「受益人有下列各款情形之一者，其信賴不值得保護：‧
      ‧‧三、明知該行政處分違法或因重大過失而不知者」。
      而查，本件異議人酒後駕車肇事，致被害人受重傷，已如
      前項理由三所述，其對肇事經過，自難諉為不知。是則，
      警員第1 次僅舉發異議人酒醉駕車，雖有不當，然異議人
      係因重大過失而不知該舉發未臻完全一節，亦堪認定。另
      外，本件監理機關之裁決，係根據警察機關之第2 次裁決
      而來，並無違失；至於舉發之警察機關就同一事件先後2
      次舉發，雖有可議，然此係現行實務作業流程未臻周全所
      致，並非其行政疏失，而2 次舉發時間前後相去不過一、
      二月，尚屬合理，亦難認警員有何怠惰情事。再斟酌本件
      肇事情節，異議人信賴第1 次舉發之正當性、可責性，以
      及公益保護等因素，本院因認本件監理機關之裁決，並無
      違法或不當之處，不生因信賴保護而不得裁決之問題。僅
      警察機關因重複舉發異議人同一件違規事實，而應對異議
      人信賴其第1 次舉發所自動繳納之罰鍰，予以信賴補償。
      至於現行實務在逕行舉發及當場舉發二種舉發方式外，復
      允許警員依事後對肇事事故之分析研判，再為舉發，此一
      流程是否妥當，或應為補救措施，甚或有違反道路交通管
      理處罰條例第7 條之2 規定之嫌，則屬別一問題，應由警
      察及監理機關會同檢討改進，併予敘明。
    綜上，異議人在本件監理機關裁決前，已先按警員第1 次
      舉發繳納罰鍰、吊扣駕駛執照結案之事實，不能採為有利
      於其之認定。
五、至於異議人另辯稱：依裁決書所載，原處分機關係援引道路
    交通管理處罰條例第61條第3 項規定，裁處異議人「吊銷駕
    駛執照，終生禁考」，然該條文則係規定：「汽車駕駛人，
    駕駛汽車違反道路交通安全規則，因而肇事致人受傷者，記
    違規點數3 點；致人重傷者，吊扣其駕駛執照3 個月至6 個
    月」，是原裁決之裁處內容，顯然於法不符等語，雖非無見
    。然查，本件裁決書記載異議人之違規事實係「酒精濃度超
    過規定標準，因而肇事致人受重傷（0.55以上）」，裁決主
    文則係「吊銷駕駛執照，終身禁考」，兩相對照，已足認定
    原處分機關之真意，係引用道路交通管理處罰條例第35條第
    1 項第1 款規定，作為處罰依據；其在「舉發違反法條」欄
    引用上開條例第61條第3 項規定，不過誤載而已。原處分機
    關並已在本件移送書上敘明前開誤載之旨。綜上，異議人此
    部分所辯，仍不足採為有利於其之認定。
六、按交通法庭認為聲明異議雖無理由而原處分不當或違法者，
    應以裁定將原處分經聲明異議部分撤銷，並自為裁定，道路
    交通案件處理辦法第20條前段訂有明文。次按，「汽車駕駛
    人，駕駛汽車經測試檢定有左列情形之一者，處新臺幣一萬
    五千元以上六萬元以下罰鍰，並當場移置保管其車輛及吊扣
    其駕駛執照一年；因而肇事致人受傷者，並吊扣其駕駛執照
    二年；致人重傷或死亡者，吊銷其駕駛執照，並不得再考領
    ：一、酒精濃度超過規定標準‧‧‧」，道路交通管理處罰
    條例第35條第1 項第1 款亦有明文；而上開規定所稱之酒精
    濃度規定標準，參酌道路交通安全規則第114 條第2 款規定
    ：「飲用酒類或其他類似物後其吐氣所含酒精濃度超過每公
    升0.25毫克或血液中酒精濃度超過百分之0.05以上者，不得
    駕車」，應即為每公升0.25毫克。經查，異議人確有駕駛汽
    車，經測試檢定有酒精濃度超過規定標準之情事，且因此肇
    事致人重傷之違規行為，已如前述，依上說明，自應予以處
    罰。
七、原處分機關裁處異議人吊銷駕駛執照，終生禁考，雖非無見
    ，惟查，異議人上開違規行為，依上開道路交通管理處罰條
    例第35條第1 項第1 款規定，除應吊銷駕駛執照外，並應科
    處罰鍰，是故，原處分僅對異議人吊銷駕駛執照，即有未合
    。異議人以其雖然酒醉駕車肇事，然並未因此致人受重傷為
    由，向本院聲明異議，雖無理由，然原處分既有上開違誤，
    自難維持，應由本院予以撤銷改判。爰審酌本件異議人之違
    規情節，並參酌「違反道路交通管理事件統一裁罰標準表」
    表列情事，裁定如主文。
八、本件裁決與警員第1 次舉發係基於同一事實，異議人在本件
    裁決前，並已按第1 次舉發內容繳納罰鍰，吊扣駕駛執照12
    個月，而本件裁決，實際上已生撤銷前開警員第1 次舉發之
    結果，故異議人因信賴該第1 次裁決所繳納之罰鍰，依信賴
    保護原則，仍有信賴補償之必要等情，均如前項理由四所述
    。準此，異議人依前開第1 次裁決內容所繳納之罰鍰及吊扣
    駕駛執照等處分，除吊扣駕駛執照在性質上為低度裁罰，當
    為本件裁決吊銷駕駛執照之高度裁罰所吸收，無補償之必要
    外，罰鍰部分自應返還予異議人。否則，整體裁罰結果，與
    異議人因其違規行為應受之裁罰並不相當，附予敘明。
據上論斷，應依道路交通案件處理辦法第20條，裁定如主文。
中　　華　　民　　國　　94　　年　  4     月　　28　　日
                            交通法庭  法　官  陳彥宏
以上正本證明與原本無異。
如不服本裁定，應於裁定送達後5 日內向本院提出抗告狀。
                                      書記官  翁其良
中　　華　　民　　國　　94　　年　  4     月　　28　　日
